【裁判字號】    98,行專訴,11
【裁判日期】    980625
【裁判案由】    新型專利舉發
【裁判全文】
智慧財產法院行政判決
                                    98年度行專訴字第11號
                                     98年6月11日辯論終結
原      告  甲○○
被      告  經濟部智慧財產局
代  表  人  乙○○（局長）住同上
訴訟代理人  丁○○
參  加  人  丙○○
上列當事人間因新型專利舉發事件，原告不服經濟部中華民國97
年11月19日經訴字第09706116360 號訴願決定，提起行政訴訟。
並經本院裁定命參加人獨立參加本件之訴訟。本院判決如下：
    主  文
原告之訴駁回。
訴訟費用由原告負擔。
    事  實
一、事實概要：案外人呂淑惠前於民國88年5 月31日以「主機板
    問題排除之語音裝置」向被告智慧財產局申請新型專利，經
    被告編為第00000000號審查，旋呂淑惠將該專利申請權讓與
    紀茂盛，案經被告審定准予專利，紀茂盛又於90年5 月4 日
    將專利申請權讓與原告。被告則於公告期滿後，發給原告新
    型第177431號專利證書。嗣參加人丙○○以其違反核准時專
    利法第98條第1 項第2 款及第2 項規定，不符新型專利要件
    ，對之提起舉發，案經被告審查，於93年3 月4 日（93）智
    專三（二）02048 字第09320206990 號專利舉發審定書為「
    舉發成立，應撤銷專利權」之處分。原告不服，訴經經濟部
    以94年10月11日經訴字第09406136500 號訴願決定書，以參
    加人所舉引證案尚無法證明系爭專利不具進步性，將原處分
    撤銷，由被告另為適法之處分。嗣經被告重為審查，以97年
    6 月20日（96）智專三（二）04024 字第09720317410 號專
    利舉發審定書為「舉發駁回」之處分。原告不服，提起訴願
    ，經遭駁回，遂向本院提起行政訴訟。本院認本件判決之結
    果，將影響參加人之權利或法律上之利益，依職權命參加人
    獨立參加本件訴訟。
二、原告之主張：
  (一)原告於舉發案N02 和N03 之再審中發現經濟部對系爭專利之
    舉發案NOl 、N02 和N03 判例內容互相矛盾，是以提起再審
    之訴，並請求判決單位詮釋舉發案NOl 、N02 和N03 判決內
    容之差異性。被告智慧財產局並未就舉發案NOl 再審酌。對
    系爭專利之另兩個舉發案N02 及N03 經濟部對此三個舉發案
    判決內容( 就細部結構、技術領域、條件、時機與目的) 自
    相矛盾，顯有失其公義、公平，提出再審，被告及經濟部並
    未就原告再審之訴內容做任何解釋，竟以系爭專利在93年5
    月24日已被舉發案N03 舉發成立，專利權不存在，訴願無理
    由而駁回。原告之系爭專利於被告機關審查結果獲得新型專
    利權後，又輕易被與系爭專利不相關之舉發案舉發掉。無視
    原告權利，因而提起行政訴訟。
  (二)聲明：1.訴願決定及原處分均撤銷。2.訴訟費用由被告負擔
    。
三、被告之主張：
  (一)第88208775N03 號專利舉發事件之行政訴訟案，業經最高行
    政法院於96年12月13日以96年度裁字第3529號裁定駁回原告
    之上訴，該舉發事件撤銷系爭專利專利權之審定爰告確定。
    至於原告稱已對該舉發事件提出再審一節，按再審為確定判
    決後之非常救濟手段，有別於通常之行政救濟，於該等判決
    被廢棄前，仍有其確定效力，故系爭專利專利權效力已視為
    自始不存在，本件舉發標的已不存在，所為舉發駁回之審定
    並無不當，原告起訴為無理由。
  (二)又專利申請案經被告審查准予專利而取得專利權後，任何人
    皆可向被告提出撤銷專利權之舉發申請案，其中只要任一舉
    發案被審定舉發成立，應撤銷專利權，且經行政救濟駁回確
    定在案，依專利法第108條準用第73條第2項之規定，該專利
    權之效力即視為自始即不存在，故本舉發之標的已不存在，
    相關於該專利權之其他舉發案自可不必再實質審查而逕予舉
    發駁回。
  (三)聲明：1.駁回原告之訴。2.訴訟費用由原告負擔。
四、參加人未於準備程序及言詞辯論期日到場，亦未提出書狀作
    何聲明或陳述。
五、本件之爭點：
    原告提起本件訴訟，有無權利保護之必要？
六、本院得心證之理由：
    按「提起行政爭訟，須其爭訟有權利保護必要，即具有爭訟
    之利益為前提，倘對於當事人被侵害之權利或法律上利益，
    縱經審議或審判之結果，亦無從補救，或無法回復其法律上
    之地位或其他利益者，即無進行爭訟而為實質審查之實益。
    」業經司法院釋字第546 號解釋揭櫫在案。經查，本件係參
    加人丙○○對原告之第88208775號「主機板問題排除之語音
    裝置」系爭新型專利提起舉發（N01 ），嗣被告為「舉發駁
    回」之處分，對原告而言，並無受任何不利益可言，原告為
    本件起訴，已難認有何權利保護之必要。且查系爭案因另案
    經華邦電子股份有限公司（NO2 ）、華碩電腦股份有限公司
    （NO3 ）舉發，經被告分別為舉發成立撤銷系爭專利權之審
    定，且均經訴願決定機關維持原處分而駁回原告之訴願，原
    告雖均提起行政爭訟，惟分別經台北高等行政法院駁回原告
    之訴，嗣經最高行政法院於96年5 月18日及同年12月13日以
    96年度判字第875 號判決、96年度裁字第3529號裁定駁回原
    告之上訴而告確定，業經本院調閱最高行政法院上開判決書
    查核附卷屬實，足見系爭案專利權因另案經撤銷判決確定。
    原告固稱另件舉發（N02 及N03 ）案已由其提起再審之訴等
    語，然前開再審之訴，亦均經駁回在案，況該等確定判決被
    廢棄前，前開撤銷系爭專利權之確定判決仍有其確定效力，
    系爭專利權之效力依法既已視為自始即不存在，要不因提起
    再審之訴而受影響，則原告提起本件起訴主張應受保護之權
    利自始已不存在，原告之訴即屬欠缺權利保護要件，自應予
    駁回。
七、綜上所述，被告所為舉發駁回之處分，並無不合；訴願決定
    予以維持，亦無違誤。原告訴請撤銷訴願決定及原處分，欠
    缺權利保護要件，為無理由，應予駁回。
八、兩造其餘攻擊防禦方法均與本件判決結果不生影響，故不逐
    一論述，併此敘明。
據上論結，本件原告之訴為無理由，依行政訴訟法第98條第1 項
前段，判決如主文。
中    華    民    國    98    年     6    月   25     日
                  智慧財產法院第一庭
                              審判長法  官  李得灶
                                    法  官  汪漢卿
                                    法  官  王俊雄
以上正本係照原本作成。
如不服本判決，應於送達後20日內向本院提出上訴狀並表明上訴
理由，如於本判決宣示後送達前提起上訴者，應於判決送達後20
日內補提上訴理由書（須按他造人數附繕本）。
中    華    民    國    98    年     6    月   25     日
                                    書記官  王英傑


司法院資訊處製作；財團法人民間司法改革基金會備份。
